【裁判字號】    88,易,5061
【裁判日期】    890905
【裁判案由】    誣告
【裁判全文】
臺灣高雄地方法院刑事判決                        八十八年度易字第五六一號
    公  訴  人  臺灣高雄地方法院檢察署檢察官
    被      告  戊○○
    輔  佐  人  甲○○
右列被告因誣告案件，經檢察官提起公訴（八十八年度偵字第四六五三號），本院判
決如左：
    主  文
戊○○共同意圖使他人受刑事處分，向該管公務員誣告，處有期徒刑肆月。
    事  實
一、戊○○明知渠所有，惟登記名義人為其妻甲○○之高雄市○○區○○段一小段二
    一０五號土地及其上建物即門牌號碼高雄市○○○路一四二號四樓之五，於民國
    七十六年八月十四日，因向第一銀行南高雄分行辦理抵押貸款，無法清償而被該
    銀行查封，並聲請臺灣高雄地方法院加以拍賣；戊○○乃央求乙○○代為處理第
    一銀行南高雄分行之債務，並允諾在清償債務後，該房地即由乙○○自由處分，
    並出具委託書一紙予乙○○作為證明，乙○○遂應其所請，代戊○○清償積欠第
    一銀行南高雄分行之貸款，第一銀行南高雄分行於受償後即撤銷右開房地之查封
    ；乙○○乃在清償債務後，依前開與戊○○之約定，以買賣之名義將右開房屋移
    轉予其女呂惠青，並委由第一銀行南高雄分行託代書丙○○辦理過戶事宜。詎戊○○竟心有未甘，竟與甲○○（甲○○部分未據檢察官起訴）共同基於使乙○○
    、呂惠青、丙○○等人受刑事處分之意圖，而於八十六年五月十六日虛構乙○○
    竊取前開土地之所有權狀及印章，勾結丙○○、呂惠青偽造房地登記聲請書及所
    有權移轉契約書，將前開房地，以買賣為原因，移轉登記予呂惠青之事實，具狀
    向臺灣高雄地方法院檢察署提出乙○○、呂惠青及丙○○涉犯竊盜罪之告訴。嗣
    後經該署檢察官以乙○○、呂惠青及丙○○犯罪嫌疑不足而為不起訴處分。
二、案經乙○○訴請臺灣高雄地方法院檢察署檢察官偵查起訴。
    理  由
一、訊之被告戊○○固不否認曾具狀向臺灣高雄地方法院檢察署對乙○○、呂惠青及
    丙○○提出刑事告訴之事實，惟矢口否認有何誣告犯行，辯稱：伊向第一銀行南
    高雄分行借款，均是信用貸款，並未拿房屋去抵押借款，不知房屋及土地為何會
    有抵押權，告訴人乙○○並無資力可清償伊欠第一銀行之欠款，上開房地是告訴
    人乙○○偷我證件將前開房地過戶到她養女名下，至於委託書是因為當時與台塑
    公司有糾紛怕被查封，才交給乙○○，我並沒有誣告她云云；而輔佐人甲○○亦
    言辦理房地過戶之印鑑證明是告訴人乙○○偷的，並未交給他云云。然查：
（一）右開事實，業據告訴人乙○○於偵訊及庭訊時分別指述：該土地及房屋共有好
      幾個抵押權，因房子被查封，被告還不出來，要求我幫他還錢，還錢後房子過
      戶給我，並開立委託書給我，作為證明，我替被告清償土地銀行第一順位抵押
      權八十幾萬元，第二順位抵押權五十萬元，其餘之抵押權也均由我清償後塗銷
      ，共計替他還了三百餘萬元，清償後方以買賣之名義移轉予呂惠青等語（分見
      偵查卷第五十五頁、本院八十八年十二月二十八日訊問筆錄及八十九年八月二
      十九日審判筆錄）綦詳。而前開不動產曾因被告實際擔任負責人之加星通運有
      限公司向第一銀行南高雄分行借款五十萬元而設定第二順位抵押權予第一銀行
      南高雄分行之事實，則有土地及建物謄本各一份在卷足憑。
（二）證人即當時辦理本件移轉房屋及土地之代書丙○○亦於偵訊及本院庭訊時分別
      證稱：前開建物曾被第一銀行查封，後來債務清償，在七十七年間由第一銀行
      委託並通知我辦理該筆建物過戶登記程序，過戶時有委託書及印鑑證明、權狀
      ，稅捐稽徵處會通知繳稅等語（見偵查卷第五十八頁正、背面及本院八十九年
      一月十四日訊問筆錄）。而另一證人即第一銀行南高雄分行之職員丁○○亦到
      院證稱：被告前後共計向第一銀行借款約四百萬元，當時被告是以信用貸款沒
      錯，但我們有將被告借款這個案子移送中小企業信用保證基金貸款，該基金是
      政府要補助中小企業所成立，在中小企業要借款而擔保品不足時，我們會提報
      該基金，由該基金審查，看該基金會願意保證幾成，但因我們要承擔基金會不
      願意保證之額度，所以我們也會要求借款人提供擔保品，被告之情形也是如此
      ，所以我們才會用前揭土地及房屋設定第二順位抵押權，後來是乙○○替胡慶
      清償五十萬元，我們才到法院撤回強制執行，並請求發債權憑證（見本院八十
      九年一月二十八日及八十九年八月四日訊問筆錄），並提出擔保品（不動產）
      登記卡、借據八紙及本票四紙附卷可考。則被告當時向第一銀行借款之時，雖
      係信用貸款，惟仍有提供上揭不動產供第一銀行設定抵押權，作為借款債權之
  擔保，後來係由告訴人乙○○替被告清償借款後，方由第一銀行撤回強制執行
      之聲請，被告辯稱告訴人應無資力可清償欠款及並未以上述不動產向第一銀行
      借款並設定擔保云云，無可採信。
（三）再者，被告曾於七十六年九月十八日出具一委託書，其上載明：委託告訴人乙○○處理前開房屋，被告絕無異議等語，有委託書影本附卷足憑，且被告亦坦
      承前開委託書係渠所簽無訛，雖被告辯稱：此係怕台塑查封渠房屋所簽的，然
      僅僅一紙委託書如何能排除台塑查封該筆房地？況被告出具該委託書時，該房
      地早經第一銀行於七十六年八月二十八日聲請本院查封（詳後述），有查封筆
      錄一紙在卷可查，則被告又何需再為免排除台塑查封出具該委託書。再者，經
      本院調取本院七十六年度執字第八七六三號執行卷宗，依卷內所示之資料，右
      述房地係於七十六年八月二十八日由本院書記官督同執達員至現場執行查封，
      而被告之妻甲○○當時亦在場，其後債權人之代理人丁○○於七十六年十月二
      十八日曾以言詞陳述因該案續行拍賣並無實益，故請求換發債權憑證，並撤回
      執行，執行法院並因而塗銷查封登記，同時將債權人撤回執行乙節通知被告之
    妻甲○○，有本院查封筆錄、言詞陳述筆錄、七十六年十一月五日高隴民強七
      六執八七六字第四七七四二號函及本院送達證書各一份附卷可考；復比對被告
      所出具之委託書及前開不動產查封及撤銷查封之時間，該委託書乃於七十六年
      九月十八日由被告所出具，係在前開不動產查封之日即七十六年八月二十八日
      之後，而被告出具委託書後，該不動產即於同年十月二十八日經債權人撤回執
      行；被告既以土地向第一銀行借款，並設定抵押，因無力清償而遭查封進行強
      制執行程序，而其後竟撤銷查封，再參照上開告訴人之指訴及證人丁○○之證
      詞，顯見應係被告要求告訴人替其清償積欠第一銀行及其他金融機關之欠款，
      並出具委託書，任憑告訴人得自由處理該不動產，以抵償告訴人代其清償借款
      之款項。
（四）前開事實俱為被告及輔佐人甲○○親身經歷並知之甚詳之事實，其竟仍向臺灣
      高雄地方法院檢察署具狀告訴告訴人乙○○及丙○○、呂惠青涉犯竊盜等案件
      ，該案其後並經臺灣高雄地方法院檢察署檢察官處分不起訴確定，有該署八十
      六年偵字第一二一０三號不起訴處分書附卷可按，其有使告訴人及呂惠青、丙○○等人受刑事處分之意圖及誣告之犯意甚明，被告犯罪事證明確，犯行實堪
      認定。
二、核被告戊○○所為，係犯刑法第一百六十九條第一項之誣告罪（起訴書誤繕為同
    法第一百七十一條第一項之未指定犯人之誣告罪，業經蒞庭檢察官予以更正）。
    其與甲○○二人間，就上開犯行，有犯意聯絡及行為分擔，為共同正犯。審酌被
    告明知無任何犯罪情事，竟意圖使他人受刑事處分而誣告他人犯罪，造成他人接
    受有無涉犯刑事犯罪之偵查，身心受創，並浪費司法資源，犯後猶不知悔悟，否
    認犯行，態度非佳，惟念及被告年近八十，年事已高，爰酌情量處如主文所示之
    刑，以為懲儆。
據上論斷，應依刑事訴訟法第二百九十九條第一項前段，刑法第二十八條、第一百六
十九條第一項，判決如主文。
本案經檢察官郭麗娟到庭執行職務。
中    華    民    國    八十九    年      九      月        五        日
                                  臺灣高雄地方法院刑事第六庭
                                      法  官    李怡諄
右正本證明與原本無異。
如不服本判決，應於判決送達後十日內，向本院提出上訴狀。
                                       書記官    陳福記
中    華    民    國      八十九      年      九      月      五      日
附錄本件論罪條文：刑法第一百六十九條第一項
刑法第一百六十九條
意圖他人受刑事或懲戒處分，向該管公務員誣告者，處七年以下有期徒刑。
意圖他人受刑事或懲戒處分，而偽造、變造證據或使用偽造變之證據者亦同。


司法院資訊處製作；財團法人民間司法改革基金會備份。
